【裁判字號】    98,消債抗,13
【裁判日期】    980921
【裁判案由】    抗告事件
【裁判全文】
臺灣宜蘭地方法院民事裁定            98年度消債抗字第13號
抗  告  人  甲○○
即  債務人
上列抗告人因消費者債務清理條例更生事件，抗告人對於中華民
國97年3月23日本院97年度消債更字第182號裁定提起抗告，本院
裁定如下：
    主  文
抗告駁回。
抗告程序費用新台幣壹仟元由抗告人負擔。
    理  由
一、本件抗告意旨略以：伊雖曾於民國（下同）97年7月與最大
    債權金融機構中國信託商業銀行股份有限公司 (下稱中國信
    託銀行)前置協商時，自陳收入達30,000元，為此收入並非
    伊獨立賺取，而是伊從事便當店晚班櫃檯之薪資所得與配偶
    給予之生活費，其工作性質屬於依鐘點計酬之打工性質，伊
    孱弱健康狀況，難以固定工作賺取伊生活所需，雖自陳工作
    薪資10,000元，但身體狀況不允許時，其收入有降低可能性
    。另伊配偶從事水產買賣，長期不在家與其感情不睦，再加
    上經濟不景氣，伊配偶給予之金額亦不固定。故無法履行中
    國信託提出每月16,000元之協商款。爰提起抗告請求廢棄原
    審之裁定等語。
二、按債務人不能清償債務或有不能清償之虞者，得依更生或清
    算程序，清理其債務；惟債務人對於金融機構因消費借貸、
    自用住宅借款、信用卡或現金卡契約而負債務者，在聲請更
    生或清算前，應提出債權人清冊，以書面向最大債權金融機
    構請求協商債務清償方案並表明共同協商之意旨；經協商不
    成立，金融機構付與債務人證明書後，債務人始得聲請更生
    或清算，消費者債務清理條例第3條、第151條第1項、第4項
    分別定有明文。
三、抗告人前於97年7月向中國信託銀行請求協商債務清償方案
    ，中國信託銀行提出180期0％利率，月付16,000元之還款條
    件，經協商未果，中國信託銀行乃於97年9月10日付與抗告
    人協商不成立之證明，上開事實有前置協商不成立證明書及
    中國信託銀行98年6月30日民事陳報狀在卷可參，足認抗告
    人聲請更生之程序要件齊備。
四、經查：
 (一)抗告人主張工作薪資雖為10,000元，但因身體狀況不佳，
     其收入有降低可能性。惟查，抗告人任職於長青小吃部，
     每月薪資確有10,000元，此有員工在職證明書在卷可稽 (
     見原審卷第80頁)，另抗告人提出長庚紀念醫院97年10月16
     日診斷證明書記載: 「抗告人罹患子宮肌腺症，並於95年1
     月7日切除子宮肌腺症，95年1月11日出院; 於96年1月22日
     施行子宮全切除手術，96年1月25日出院，97年10月16日門
     診追蹤」，及國軍台中總醫院附設民眾診療服務處中清分
     院97年10月21日診斷證明書經記載：「重鬱症，單純發作
     ，中度，95年9月7日至本院身心科門診，看診約1年且規則
     就診，爾後就未曾就醫」。(見原審卷第27~28頁)，從診斷
     證明書內容無法證明前開病症會影響其工作能力及生活作
     息等情，是故抗告人主張因身體不適致收入降低，尚非可
     採。
 (二)另抗告人主張夫妻感情不睦，其配偶給予之金額亦不固定
     ，雖抗告人提出由其子羅玟傑代轉抗告人配偶乙○○給予
     每月生活費10,000元代轉證明書，但經本院查調抗告人在
     蘇澳馬賽郵局歷史交易清單中，每月固定均有無摺存款或
     現金存入20,000元-25,000元不等存款，經函詢抗告人前開
     金額來源為何？抗告人於98年8月19日具狀函覆均為其配偶
     所存入，此與抗告人所稱配偶僅給予生活費10,000元，顯
     與事實不符。再者，本院調取抗告人及其配偶乙○○96 、
     97年度綜合所得稅各類所得資料清單及財產歸屬資料清單
     所示，抗告人除擁有坐落台北縣蘆洲市○○段137號土地
    及其上門牌號碼台北縣蘆洲市○○路185巷45弄18號4樓房屋
    之不動產，尚持有投資富邦金融控股股份有限公司821股。
    其夫乙○○最近二年之薪資及其他所得總額各為96年583,
    603元、96年1,300,603元，亦擁有宜蘭縣五結鄉○○段400
    號土地、冬山鄉○○段59-1號土地、三星鄉○○段197號土
    地及門牌號碼宜蘭縣五結鄉○○路125號房屋、宜蘭縣蘇澳
    鎮○○路232號房屋不動產、汽車及投資共8筆之財產，為經
    濟狀況富裕者，故抗告人主張其於前置協商收入切結書之每
    月收入30,000元係屬不固定收入尚非可採。本院向富邦人壽
    保險股份有限公司查調抗告人保險金繳費情形，經該公司98
    年8月6日98富壽諮二字第591號回覆: 抗告人保險契約 (保
    單號碼：Ｚ000000000-0、Ｚ000000000-0、Ｚ000000000)均正
    常繳費中，則抗告人每月尚得繳付7,867元之保費，在收入
    拮据下仍得持續支付，其是否協商後不能清償協商款，誠屬
    可疑。
六、綜上，抗告人依其每月收入30,000元扣除參酌內政部98年臺
    灣省地區每人每月最低生活費用9,829元後，其每月可得支
    配，仍得負擔中國信託銀行所提出每月清償16,000元之協商
    方案之金額，抗告人既無不能維持最低基本生活及不能清償
    債務或有不能清償債務之虞等情事，本件更生聲請，即非有
    理。原裁定駁回抗告人更生之聲請，並無違誤。抗告意旨指
    摘原裁定不當，求予廢棄並准許更生，為無理由，應予駁回
    。
七、據上論結，本件抗告為無理由，依消費者債務清理條例第15
    條，民事訴訟法第495條之1第 1項、第449條第1項、第95條
    、第78條，裁定如主文。
中    華    民    國    98    年    9    月   21    日
                  民事庭    審判長法  官楊麗秋
                                  法  官郭淑珍
                                  法  官林翠華
以上正本係照原本作成。
本裁定不得再抗告。
中    華    民    國    98    年    9    月   25    日
                                  書記官  廖文章


司法院資訊處製作；財團法人民間司法改革基金會備份。
